臺灣彰化地方法院刑事判決　　　　　　　　　　　　　九十三年度簡上字第七號
　　上　訴　人　臺灣彰化地方法院檢察署檢察官
　　被　　　告　甲○○
右列上訴人因被告業務侵占等案件，不服本院九十三年度彰簡字第四五二號，中華民
國九十三年六月二十九日第一審簡易判決（聲請簡易處刑案號：九十三年度偵緝字第
二二０號），本院管轄之第二審合議庭判決如左︰
    主  文
原判決撤銷。
甲○○意圖為自己不法之所有，而侵占對於業務上所持有之物，處有期徒刑陸月，如
易科罰金，以參佰元折算壹日。緩刑貳年。
    事  實
一、甲○○自民國八十一年七月間起至九十一年七月間止，受僱於乙○○○保險股份
    有限公司彰化分公司（下稱南山公司）擔任業務員，業務範圍包括招攬保險業務
    及代收保費、應收款項解繳公司等，於九十一年四月十五日，收受客戶施林碧為
    償還保單貸款而交付之新台幣（下同）十一萬一千八百六十八元後，竟意圖為自
    己不法之所有，將其業務上持有而應繳回南山公司之上述款項，以變易持有為所
    有之意思，予以侵占入己，又甲○○為避免侵占犯行曝光，於九十一年四月間某
    日，在不詳處所，將南山公司號碼為一二五五三三號、其上已蓋有總經理林文美
    、經辦人林淑敏印文之空白收據，填入收訖施林碧上述款項之相關內容，並在總
    經理欄及經辦人欄盜蓋其客戶林志明之印文，而偽造以南山公司（總經理林文美
    ）、經辦人林淑敏及林志明名義出具之收據，並於九十一年四月下旬某日，至彰
    化縣和美鎮鄉一二二巷二十八號，將上述偽造之收據交付施林碧而行使之，
    足以生損害於南山公司、林淑敏及林志明。嗣南山公司向施林碧催繳上述款項，
    經施林碧於九十二年十月二十五日，向南山公司申訴其已繳交上述款項，南山公
    司人員發覺有異而查悉上情。
二、案經南山公司訴請台灣彰化地方法院檢察署檢察官偵查起訴。
    理  由
一、訊據被告甲○○對於上述事實均坦承不諱，核與證人即告訴代理人陳郁成於偵查
    中指訴之情節相符，並與證人施林碧、及其姊陳林雲於偵查中結證之內容相符，
    且有上述偽造之收據影本、挪用保費項目明細表、業務員聘僱合約影本、證人施
    林碧之聲明書影本附卷可參，被告犯行堪予認定。
二、核被告甲○○所為，係犯刑法第二百十六條、第二百十條之行使偽造私文書罪、
    及第三百三十六條第二項之業務侵占罪。其偽造署押係偽造私文書之階段行為，
    又其偽造私文書之低度行為應為行使偽造私文書之高度行為所吸收，均不另論罪
    。被告以南山公司（總經理林文美）、經辦人林淑敏、及客戶林志明名義偽造同
    一張收據，足以生損害於南山公司、林淑敏、及林志明，應包括地予以評價為法
    律上一行為，從而被告此部份犯行，係以一行為侵害數法益而觸犯數罪名，為同
    種想像競合，應從一重論處。又其所犯之行使偽造私文書罪、業務侵占罪間，有
    目的手段之牽連關係，應依刑法第五十五條之規定，從一重之業務侵占罪處斷。
    又按盜用他人真印章所蓋之印文，並非偽造印章之印文，不在刑法第二百十九條
    所定必須沒收之列；另按刑法第二百十九條所定不問屬於犯人與否沒收之者，以
    偽造之印章、印文或署押為限，盜用者不在其列，最高法院分別著有四十八年台
    上字第一一三號，四十八年台上字第一五三三號判例可參。本件偽造之上述收據
    係屬私文書，並非刑法第二百十九條所規定之印章、印文或署押，又被告係利用
    原已蓋好總經理林文美、經辦人林淑敏印文之空白收據，並盜蓋客戶林志明之印
    文而偽造上述收據，其上之印文均屬真正，依上述判例意旨，與刑法第二百十九
    條所規定應沒收之偽造印章、印文亦不相同，且該收據業經交付客戶施林碧，已
    非被告所有，亦無從依刑法第三十八條第一項第二款規定宣告沒收，附此敘明。
    原審以被告係犯業務侵占罪、行使偽造私文書罪，並以其所犯之上述二罪間，有
    方法結果之牽連關係，而依刑法第五十五條之規定，從一重之業務侵占罪處斷，
    予以論罪科刑，固非無見，但原審引用聲請簡易判決處刑書之記載，而就被告行
    使偽造私文書部分未認定被告係偽造南山公司、經辦人林淑敏、客戶林志明名義
    所出具之私文書，亦未認定足以生損害於南山公司、經辦人林淑敏、客戶林志明
    ，從而未認定此部份係想像競合犯以適用刑法第五十五條規定從一重論處，又引
    用刑法第二百十九條規定將上述私文書性質之偽造收據宣告沒收，均有違誤，上
    訴人即公訴人以被告二年來迄未償還侵占款項而無悔改之意，且被告所為損害告
    訴人商譽及其客戶權益，原審量刑過輕，經被害人南山公司之請求，非顯無理由
    ，因而提起上訴云云，雖無理由（如下所述），但原審判決既有上述違誤，自應
    撤銷改判。爰審酌被告未曾有前案紀錄，與告訴人已有長達十年之僱傭關係、被
    告侵占之次數為一次、侵占之款項僅為十一萬一千八百六十八元、告訴人所受損
    害、被告坦承犯行之態度等一切情狀，量如主文所示之刑，並諭知易科罰金折算
    標準。又其前未曾受有期徒刑以上刑之宣告，有臺灣高等法院被告全國前案紀錄
    表在卷可按，其因一時失慮致罹刑章，事後已將上述金額之款項如數賠償南山公
    司，此有收款明細單及本院電話紀錄在卷可按，經此次科刑之宣告，當知警惕，
    信無再犯之虞，本院認本件所宣告之刑，以暫不執行為適當，併宣告緩刑二年，
    以啟自新。
據上論斷，應依刑事訴訟法第四百五十五條之一第一項、第三項、第三百六十九條第
一項前段、第三百六十四條、第二百九十九條第一項前段，刑法第二百十六條、第二
百十條、第三百三十六條第二項、第五十五條、第四十一條第一項前段、第七十四條
第一款，罰金罰鍰提高標準條例第一條前段、第二條，判決如主文。
本案經檢察官吳怡盈到庭執行職務。
中    華    民    國    九十三      年      十      月        五        日
                      台灣彰化地方法院刑事第三庭
                                    審判長法官  余  仕  明
                                    法      官  簡  婉  倫
                                    法      官  黃  玉  齡
右正本證明與原本無異。
本件不得上訴。
                                    法院書記官  梁  高  賓
中    華    民    國    九十三      年      十      月        五        日
